【裁判字號】    92,易,31
【裁判日期】    921118
【裁判案由】    詐欺
【裁判全文】
臺灣臺北地方法院刑事判決                            九十二年度易字第三一號
    公  訴  人  臺灣臺北地方法院檢察署檢察官
    被      告  丁○○  男  二.
右列被告因詐欺案件，經檢察官提起公訴（九十年度偵字第一九二七四號），本院判
決如左：
    主  文
丁○○幫助洗錢，處有期徒刑肆月，如易科罰金，以佰元折算壹日。所得財物新臺
幣仟元沒收，如全部或一部不能沒收時，以其財產抵償之。
    事      實
一、丁○○因缺錢花用，經由報紙廣告得知可藉由提供自己具名設立之銀行帳戶得款
    花用，且能預見其提供帳戶予不相識之人使用，可能幫助不詳之犯罪集團掩飾其
    自己重大犯罪所得財物，竟仍不違其本意，而基於幫助之犯意，於民國八十九年
    八月間某日，撥打報紙刊登之電話號碼與不詳姓名年籍之成年男子聯繫後，在臺
    北市○○街臺北醫學院外，交付以其名義所開立之萬通商業銀行松山分行帳號0
    00000000000號帳戶之存摺、提款卡及印章予該名男子作為提存款及
    匯款使用，並得款新臺幣（下同）三千元，以此方式幫助該名男子於為常業詐欺
    犯行時，掩飾其重大犯罪所得之財物而使偵查機關不易追查。嗣上開不詳姓名、
    年籍男子於九十年二月間，在報紙分類廣告虛載「個人信貸」之不實廣告，進而
    向閱報電洽欲申辦貸款之乙○○、己○○及陳丁蘭佯稱申辦信用貸款需先繳付保
    證金，使急需錢之乙○○、己○○及陳丁蘭陷於錯誤，分別依指示分次將保證金
    九千九百六十元、三萬三千二百元、七萬三千二百元匯入上述丁○○設於萬通商
    業銀行松山分行之帳戶，俟乙○○等人匯款後未取得貸款，始知受騙。
二、案經乙○○、己○○訴由臺北市政府警察局信義分局報請臺灣臺北地方法院檢察
    署檢察官偵查起訴。
    理      由
一、訊據被告丁○○固坦承前揭萬通銀行帳戶出借予他人使用而獲取三千元之事實，
    惟矢口否認有幫助他人洗錢之犯意，辯稱：當時是友人丙○○詢問伊可否辦帳戶
    給伊舅舅甲○○使用，伊以為是對方借錢給地下錢莊，用伊之帳戶讓別人還錢，
    伊不是有心犯罪云云。惟查：
    （一）被告雖辯稱上開萬通銀行帳戶是借予友人丙○○之舅舅甲○○使用云云，
          惟丙○○、甲○○於偵詢及本院審理時均證稱係被告閱覽報紙出借帳戶廣
          告後，央求甲○○代為撥打電話聯繫，談妥出借帳戶事宜後，由甲○○陪
          同被告一起交付上開萬通銀行存摺、提款卡、印章予不詳姓名、年籍成年
          九十四頁反面；本院九十二年四月九日、同年八月六日訊問筆錄），已否
          認有詢問被告借用帳戶使用之情事，被告聲請傳喚之證人戊○○亦證稱被
          告出借帳戶的過程及出借給何人均未親自參與一詞（見本院九十二年四月
          九日訊問筆錄），被告復未提出其他證據足證其上開辯稱為真實可採，則
          被告上揭所辯洵非足採。
    （二）乙○○、己○○、陳丁蘭分別於八十九年二月間，因見報紙分類廣告之「
          個人信貸」與不詳姓名、年籍成年男子聯絡，依該名成年男子指示申辦信
          用貸款需繳付保證金，遂先後分次將九千九百六十元、三萬三千二百元、
          七萬三千二百元匯入被告設於萬通銀行松山分行上開帳戶內，惟事後並未
          取得貸款等情，業據乙○○、己○○、陳丁蘭於警詢、偵訊及本院審理時
          指述綦詳，並有與其指稱相符之帳戶往來明細表、匯款單、存摺在卷可稽
          ，足認該名不詳姓名、年籍之成年男子係以申辦貸款須繳付保證金為由，
          誘使急需款項之被害人匯款至其使用之上開指定帳戶，詐騙被害人金錢為
          常業，並藉此掩飾其常業詐欺犯行之款項甚明。再者，金融帳戶為個人理
          財之工具，而申請開設金融帳戶並無任何特殊之限制，一般民眾皆可以存
          入最低開戶金額之方式申請之，且一個人可以在不同之金融機構申請多數
          之存款帳戶使用，此乃眾所週知之事實，則依一般人之生活經驗，苟見陌
          生人不以自己之名義申請開戶，反而向他人以蒐集銀行帳戶供己使用，衡
          情對於該帳戶之是否合法使用一節當有合理之懷疑。而被告於本院審理時
          自承知悉銀行帳戶是給名義人使用，伊可以想到別人出錢使用伊的帳戶是
          要隱瞞身分，伊能預見借用帳戶此舉是有要做不正當的用途等語（見本院
          九十二年十一月四日審判筆錄）。是被告於提供上開帳戶之存摺、提款卡
          給該真實姓名、年籍不詳之成年男子使用前，足以預見該名男子或其他不
          詳之人可能將其所提供之帳戶用於掩飾因犯罪所匯入之款項，而不違反其
          本意，是以被告有幫助該不詳姓名男子用其所提供之上開帳戶洗錢之不確
          定故意至臻灼然。
    （三）綜上所述，被告上開所辯，無非事後圖卸飾詞，殊無可採，罪證明確，犯
          行洵堪認定。
二、按被告行為後，洗錢防制法於九十二年二月六日修正公布，同年八月六日施行，
    修正前該法第九條第一項規定：洗錢者，處五年以下有期徒刑，得併科新臺幣三
    百萬元以下罰金。修正後該法第九條第一項、第二項則規定：犯第二條第一款之
    罪者，處五年以下有期徒刑，得併科新臺幣三百萬元以下罰金。犯第二條第二款
    之罪者，處七年以下有期徒刑，得併科新臺幣五百萬元以下罰金。換言之，修正
    前洗錢防制法規定不論係第二條第一款掩飾或隱匿因自己重大犯罪所得財物或財
    產上利益之行為，或同條第二款掩飾、收受、搬運、寄藏、故買或牙保他人因重
    大犯罪所得財物或財產上利益之行為，法定刑均為五年以下有期徒刑，得併科新
    臺幣三百萬元以下罰金，而修正後洗錢防制法則就第二條第二款行為提高法定刑
    為七年以下有期徒刑，得併科新臺幣三百萬元以下罰金。是故被告於洗錢防制法
    修正前所犯該法第二條第二款之行為，茲比較新、舊法條文規定，以舊法較有利
    於被告，應依刑法第二條第一項前段之規定，適用修正前洗錢防制法第九條第一
    項規定。被告將上述金融機構帳戶連同存摺、提款卡、印章提供予他人使用，幫
    助常業詐欺之行為人等為掩飾因自己重大犯罪所得財物之行為，核其所為，係犯
    修正前洗錢防制法第九條第一項之幫助洗錢罪，起訴書雖認被告涉犯共同詐欺罪
    嫌云云，然詐欺罪之共同正犯須同有詐欺罪之犯意聯絡及行為分擔始足當之，本
    件被告提供帳戶供不詳姓名男子使用時，並無法認識其等實施詐欺犯罪之態樣及
    內容，更遑論與該名男子有犯意聯絡及行為分擔，自不能以詐欺罪之共同正犯相
    繩，被告所為，僅足認定有幫助洗錢之不確定故意，而論以幫助洗錢罪，起訴書
    認被告涉犯共同詐欺罪嫌容有未洽，惟已經蒞庭檢察官於審判期日當庭更正之，
    併予敘明。又被告係幫助不詳姓名、年籍男子就其常業詐欺之重大犯罪所得為洗
    錢犯行，為從犯，應依刑法第三十條第二項規定，按正犯之刑減輕之。爰審酌被
    告因缺款花用，一時失慮而為本件犯行，其犯罪手段、所生危害及犯罪後之態度
    等一切情狀，量處如主文所示之刑。又被告行為後，刑法第四十一條業已修正，
    並於九十年一月十日經總統公布，於九十年一月十二日生效，茲比較新舊法文修
    正之結果，其中原舊法第四十一條「犯最重本刑為三年以下有期徒刑以下刑之罪
    ，而受六月以下有期徒刑或拘役之宣告，因身體、教育、職業或家庭之關係，執
    行顯有困難，得以一元以上三元以下折算一日，易科罰金」之規定，已經修正之
    新法擴大得易科罰金之範圍，凡「所犯最重本刑為五年以下有期徒刑之罪」，符
    合前開與舊法相同之其他要件下，即得易科罰金。本件被告所犯修正前洗錢防制
    法第九條第一項罪，為最重本刑五年以下有期徒刑之罪，適用新法得易科罰金，
    對被告而言較有利，爰依刑法第二條第一項前段，適用裁判時之法律，即修正後
    刑法第四十一條第一項前段規定諭知易科罰金之折算標準。被告提供前述銀行帳
    戶幫助洗錢所得之三千元，為因犯罪所得之財物，應依洗錢防制法第四條第二款
    、第十二條第一項規定，併予宣告沒收，如全部或一部不能沒收時，以其他財產
    抵償之。
據上論斷，應依刑事訴訟法第第二百九十九條第一項前段，修正前洗錢防制法第九條
第一項、第十二條第一項，刑法第二條第一項、第十一條前段、第三十條第二項、第
四十一條第一項前段，罰金罰鍰提高標準條例第二條，判決如主文。
本案經檢察官吳春麗到庭執行職務
中      華      民      國    九十二    年    十一      月    十八      日
                            臺灣臺北地方法院刑事第十三庭
                                審判長法  官  朱瑞娟
                                      法  官  吳佳薇
                                      法  官  鄭佾瑩
右正本證明與原本無異。
如不服本判決，應於判決送達後十日內向本院提出上訴狀（應抄附繕本）。告訴人或
被害人如對於本判決不服者，應具備理由請求檢察官上訴，其上訴期間之計算係以檢
察官收受判決正本之日期為準。
                                      書記官  何適熹
中      華      民      國    九十二    年    十一      月    二十      日
附錄法條：
修正前洗錢防制法第九條。
洗錢者，處五年以下有期徒刑，得併科新臺幣三百萬元以下罰金。
以犯前項之罪為常業者，處一年以上七年以下有期徒刑，併科新臺幣一百萬元以上一
千萬元以下罰金。
法人之代表人、法人或自然人之代理人、受雇人或其他從業人員，因執行
業務犯前二項之罪者，除處罰行為人外，對該法人或自然人並科以各該項
所定之罰金。但法人之代表人或自然人對於犯罪之發生，已盡力監督或為
防止行為者，不在此限。
犯前三項之罪，於犯罪後六個月內自首者，免除其刑；逾六個月者，減輕
或免除其刑；在偵查或審判中自白者，減輕其刑。


司法院資訊處製作；財團法人民間司法改革基金會備份。
